臺灣宜蘭地方法院民事裁定　　　　　　　　100年度再字第3號
再審原告　　徐藝菱
再審被告　　吳建明
訴訟代理人　黃憲男律師
當事人間聲請支付命令事件，再審原告對於中華民國97年12月31
日本院97年度司促字第9558號支付命令提起再審之訴，本院裁定
如下：
    主  文
再審之訴駁回。
再審訴訟費用由再審原告負擔。
    事實及理由
一、本件再審原告起訴主張：再審被告聲請支付命令所依據之借
    貸契約，係由訴外人徐詮發所偽造，再審原告並未負擔連帶
    保證責任，爰提起再審之訴等語。
二、按前項支付命令有第496條第1項之情形者，得提起再審之訴
    ；再審之訴，應於30日之不變期間內提起。前項期間，自判
    決確定時起算，判決於送達前確定者，自送達時起算；其再
    審之理由發生或知悉在後者，均自知悉時起算。但自判決確
    定後已逾5年者，不得提起，民事訴訟法第521條第2項、第
    500條第1項、第2項分別定有明文。次按支付命令之聲請，
    除應表明當事人及法院外，衹須表明請求之標的並其數量及
    請求之原因、事實，以及應發支付命令之陳述，此觀民事訴
    訟法第511條之規定自明。因債務人依同法第516條對支付命
    令得不附理由提出異議，故債權人在督促程序就其所主張之
    事實毋庸舉證，其債權憑證之有無，與應否許可發支付命令
    無關。再抗告人以債權憑證有偽造情事為理由，對於依督促
    程序而發之支付命令及假執行裁定聲請再審，核與民事訴訟
    法第496條第1項第9款之規定尚有未合（最高法院61年臺抗
    字第407號判例意旨參照）。
三、經查，本院97年度司促字第9558號支付命令於民國98年1月
    20日寄存送達至再審原告位於新北市○○區○○街148巷4號
    5樓住所，再審原告並於翌日向新北市政府警察局汐止分局
    汐止派出所領取上開支付命令，有送達證書及受理訴訟文書
    寄存登記簿影本存卷可稽。而前開支付命令因債務人未於支
    付命令送達後20日不變期間內提出異議而於98年2月24日確
    定，亦據本院調閱上開支付命令卷宗核閱無訛。再審原告遲
    至100年11月22日始提起本件再審之訴，有再審起訴狀上本
    院收狀戳可憑，顯已逾支付命令確定時起算30日內之不變期
    間，又再審原告雖謂再審被告聲請支付命令所依據之借貸契
    約係經訴外人徐詮發所偽造等語，惟債權人在督促程序就其
    所主張之事實毋庸舉證，是以其債權憑證之有無，與法院應
    否許可發支付命令無關，則揆諸前開最高法院判例意旨，再
    審原告以債權憑證即借貸契約有偽造情事為理由，對於依督
    促程序而發之支付命令聲請再審，與民事訴訟法第496條第1
    項第9款之規定已有未合，況徐詮發偽造上開借貸契約所涉
    刑事案件，業經本院於99年9月24日以99年度訴字第233號判
    決有罪在案，再審原告於本院審理中亦陳稱於該案刑事偵查
    中即知悉徐詮發偽造上開借貸契約之事，則再審原告本件聲
    請再審，亦顯逾知悉再審理由時起算30日內之不變期間。依
    前開說明，本件再審之訴為不合法，應予駁回。
四、依民事訴訟法第502條第1項、第95條、第78條，裁定如主文
    。
中    華    民    國   100    年    12    月    27    日
                      民事庭  法  官  鄧晴馨
以上正本係照原本作成。
如不服本裁定，應於裁定送達後10日內向本院提出抗告狀（應附
繕本）。
中    華    民    國   100    年    12    月    27    日
                              書記官  吳文雄